【裁判字號】    97,上易,892
【裁判日期】    970717
【裁判案由】    傷害
【裁判全文】
臺灣高等法院刑事判決                 97年度上易字第892號
上  訴  人
即  被  告  乙○○
選任辯護人  辛武律師
上列上訴人因傷害案件，不服臺灣臺北地方法院96年度易字第33
03號，中華民國97年3 月7 日第一審判決（起訴案號：臺灣臺北
地方法院檢察署96年度偵字第20060 號），提起上訴，本院判決
如下：
    主  文
原判決撤銷。
乙○○無罪。
    理  由
一、公訴意旨略以：乙○○因房屋租賃事，於九十六年四月二十
    八日二十一時前後，在臺北市○○○路○段二十一巷三號一
    樓「姿麗悅美容舒活館」內，與林莉、甲○○發生爭執，竟
    即動手毆打甲○○臉、背部位，致甲○○受有右背部三x ○
    點五公分、五x ○點五公分、三x ○點五公分、二x ○點五
    公分之擦傷。因認被告乙○○涉犯刑法第二百七十七條第一
    項之傷害罪嫌。
二、按犯罪事實應依證據認定之，無證據不得認定犯罪事實；不
    能證明被告犯罪者，應諭知無罪之判決，刑事訴訟法第一百
    五十四條第二項、第三百零一條第一項分別定有明文。又認
    定不利於被告之事實，須依積極證據，苟積極證據不足為不
    利於被告事實之認定時，即應為有利於被告之認定，更不必
    有何有利之證據；犯罪事實之認定，應憑真實之證據，倘證
    據是否真實尚欠明確，自難以擬制推測之方式，為其判斷之
    基礎；刑事訴訟上證明之資料，無論為直接或間接證據，均
    須達於通常一般之人均不致有所懷疑，而得確信其為真實之
    程度，始得據為有罪之認定，若其關於被告是否犯罪之證明
    未能達此程度，而有合理懷疑之存在，致使無從形成有罪之
    確信，根據「罪證有疑，利於被告」之證據法則，即不得遽
    為不利被告之認定，最高法院三十年上字第八一六號、五十
    三年台上字第六五六號、七十六年台上字第四九八六號分別
    著有判例可資參照。
三、訊據被告乙○○堅決否認有何傷害犯罪，辯稱：事情起因是
    九十六年四月二十五日伊頂了林莉的店裝潢及代位經營，林
    莉叫不出房東來和伊簽約，且把冰箱搬走，經口頭催討未還
    ，九十六年八月二十九日，林莉和其同居男友江明鎮及女兒
    甲○○到店裡，美容師要伊趕回店裡，剛好伊朋友周德打電
    話約伊聊天喝咖啡，伊就約周德到店裡喝咖啡，伊回店後有
    與他們發生口頭爭執，晚上八點多他們還不回去，伊就去便
    利商店買立可拍要自行蒐證，甲○○很生氣，把照相機丟到
    地上，手拿雜誌打伊，伊用手遮指甲就斷了，照相機也掉在
    地上，周德看見甲○○要再打伊，就擋在伊等中間，當天只
    有甲○○打伊，伊完全沒有出手打告訴人等語。
四、本件公訴人認被告涉犯傷害罪嫌，無非係以告訴人甲○○之
    指述及其提出之臺北市立聯合醫院診斷證明書，證人林莉及
    江明鎮之證述，並被告自白有因房屋租賃問題與告訴人發生
    肢體衝突等為論據。經查：
１、告訴人於警詢中指稱：九十六年八月二十九日當天，伊與母
    親一同去找乙○○商談如何歸還押金及租金問題，伊等坐在
    店內等她處理，但她置之不理，並要趕伊等離開，且拿出照
    相機拍伊，伊不給她拍，拿雜誌擋住，她用手揮開雜誌，後
    來又出手毆打伊之臉部及背部，伊母親怕伊還手，把伊拉開
    ，伊沒有出手毆打乙○○等語（見偵查卷第一○頁）；於偵
    查中指稱：因乙○○先用照相機拍伊，伊只是想保護自己，
    不讓她拍，之後有推擠，有點混亂，伊也不知道照相機是怎
    麼掉在地上的，推擠當中乙○○有打伊之臉及身體其他部分
    ，只是當時伊不知道有傷，回家洗澡時才發現背部有傷等語
    （見偵查卷第三六頁）。
２、證人林莉於警詢中證稱：伊與乙○○因為房租租約雙方有糾
    紛，伊並沒有拿走放在店內的冰箱，伊不知道她為何這樣說
    ，九十六年八月二十九日在店裡，伊女兒用雜誌遮自己的臉
    及擋住鏡頭，乙○○用手揮開雜誌自己照相機掉在地上，乙
    ○○出手打伊女兒之左臉頰、背部，伊看到女兒被打，怕女
    兒回手，就趕緊將女兒拉開等語（見偵查卷第八頁）；於偵
    查中證稱：當天伊是坐在那邊等乙○○，等她回來後伊等跟
    她要房租，她就不理不睬，並且一直趕伊等走，伊等不走，
    後來她就拿照相機來照，伊女兒就拿起雜誌揮一下擋鏡頭，
    可能乙○○不小心拿，照相機就掉下去了，乙○○打伊女兒
    ，伊上前拉開女兒，她們就沒打等語（見偵查卷第三七頁）
    。
３、證人江明鎮於偵查中證稱：九十六年八月二十九日是伊聯絡
    林莉來的，因為乙○○不繳房租，剛好那天乙○○店有開，
    伊就趕快聯絡林莉來，乙○○後來才出面，伊等跟她要房租
    ，她就說一些不得體的話，後來乙○○開始照相，甲○○是
    年輕人，就到前面問乙○○為何照相，不經人家同意不可以
    照相，乙○○就不知用什麼打甲○○的臉、背部，可能揮舞
    中照相機就掉地上了，她有說她的指甲斷了，伊把她們二人
    分開，周德以為伊要參與，就在伊前面等語（見偵查卷第三
    九頁）。
４、證人即到場處理員警吳坤茂於偵查中證稱：九十六年八月二
    十九日晚上九點多伊到現場時，雙方各坐一邊，伊沒有看到
    打架，乙○○說她有被打，叫員警把林莉這邊帶回去，甲○
    ○說她沒有打，只是去收房租；乙○○現場說要提告時，林
    莉、甲○○是否有說什麼，伊不太記得了等語（見偵查卷第
    五六頁）；於原審審理中證稱：九十六年八月二十九日伊到
    現場是因為有人打一一○報案，由一一○通報伊的，伊到現
    場問才知道是乙○○報案，現場有乙○○、周德、告訴人母
    女、一名男子，乙○○說甲○○打她，說她指甲斷掉，但她
    沒有給伊看她指甲斷掉的情形，伊問甲○○，甲○○說沒有
    打乙○○，印象中甲○○並沒有說到她被打；當天伊到現場
    時，乙○○有要求以現行犯逮捕甲○○，但當時雙方各坐一
    邊，伊回答不符合現行犯要件，因乙○○表示要提出告訴，
    所以伊有登記甲○○的名字，因為不是現行犯，所以沒有馬
    上將甲○○帶到派出所，後來甲○○他們自行到派出所，沒
    有坐警車，乙○○是坐警車一起到派出所的，當天在警車上
    有告訴乙○○要去驗傷等語（見原審卷第三六至三七頁）。
五、依證人林莉、江明鎮上開所述，渠等固有看到被告出手毆打
    告訴人，惟證人林莉於警訊及證人江明鎮於偵訊既均證述在
    場聞見被告毆打告訴人之臉部及背部之經過，則於警員吳坤
    茂接獲被告報案指控告訴人對其傷害而到場處理時，渠等何
    以未當下檢查告訴人背部所受傷勢及向警員陳述被告亦有打
    人之舉？是其二人是否確實聞見，不無疑問。
六、告訴人於警員吳坤茂到場時，亦未向警員陳述其有被打，除
    據警員吳坤茂於原審證述外，復經告訴人於本院供述明確。
    而告訴人於本院供稱伊當時不知道有傷，係回家洗澡時沖水
    會痛，所以才知道受傷云云。則依告訴人所供，其係因所受
    傷害與外力接觸之下方才感知疼痛，然其傷勢與所著衣服亦
    有接觸摩擦，告訴人竟未有疼痛之感覺而無法即時知悉，告
    訴人所供與常情不符。
七、再告訴人既於九十六年八月二十九日晚上九、十點洗澡時已
    發現受傷，何以未能於當日即行驗傷，卻遲至隔日方至臺北
    市立聯合醫院陽明院區掛急診外科驗傷。告訴人雖稱其當日
    有至台北榮民總醫院，因榮民總醫院說他們開的證明並沒有
    辦法作為法院的訴訟之用，所以第二天才去陽明去看等語。
    果如是，告訴人係以掛急診方式驗傷，則於晚間亦可為之，
    何以其未立即轉至臺北市立聯合醫院陽明院區以取得診斷證
    明。且本件發生之時距告訴人取得驗傷診斷書已有相當時間
    ，告訴人之傷勢固有可能係被告所肇致，但亦不能排除其間
    尚有其他外力介入造成告訴人受傷之可能，是公訴人所指被
    告有傷害之犯行，其間猶有合理之懷疑存在，無法使本院形
    成有罪之確證，罪疑惟輕，自應為有利於被告之認定。此外
    復查無其他積極證據，足以證明被告有公訴人所指傷害之行
    為，揆諸首揭說明，應為被告無罪之諭知。
八、原審未察，遽認被告成立傷害罪責，尚有違誤，被告上訴指
    摘原判決不當，為有理由，應由本院將原判決予以撤銷改判
    ，並另為被告無罪之判決。
據上論斷，應依刑事訴訟法第三百六十九條第一項、第三百零一
條第一項，判決如主文。
本案經檢察官陳大偉到庭執行職務。
中    華    民    國    97    年    7     月    17    日
            刑事第十五庭  審判長法  官  吳昭瑩
                                法  官  蘇隆惠
                                法  官  李正紀
以上正本證明與原本無異。
不得上訴。
                                書記官  鄭信昱
中    華    民    國    97    年    7     月    17    日


司法院資訊處製作；財團法人民間司法改革基金會備份。
